【裁判字號】    95,訴,3439
【裁判日期】    951130
【裁判案由】    毒品危害防制條例
【裁判全文】
臺灣臺中地方法院刑事判決              95年度訴字第3439號
公  訴  人  臺灣臺中地方法院檢察署檢察官
被      告  甲○○
上列被告因違反毒品危害防制條例案件，經檢察官提起公訴（95
年度毒偵字第4123號），及移送併案審理（95年度毒偵字第5228
號），因被告於準備程序中就被訴事實為有罪之陳述，經本院合
議庭裁定由受命法官獨任進行簡式審判程序，本院判決如下：
    主  文
甲○○施用第一級毒品，累犯，處有期徒刑玖月。扣案之第一級
毒品海洛因柒包（驗餘合計淨重零點柒陸公克），沒收銷燬之；
上開第一級毒品海洛因之外包裝袋柒個，均沒收。
    事實及理由
一、本件犯罪事實如下：甲○○曾於民國九十三年間因施用第一
    級毒品案件，經本院於九十三年七月二十一日以九十三年度
    訴字第一一八一號判決，判處有期徒刑八月確定；又於同年
    間因犯搶奪罪，經本院判處有期徒刑二年確定；嗣經定應執
    行刑為有期徒刑二年六月，指揮書執行完畢日期為九十五年
    九月二十八日，於九十五年三月十五日縮短刑期假釋交付保
    護管束，於九十五年八月十九日縮刑期滿，未經撤銷假釋，
    以已執行論，而視為執行完畢。其前於八十七年間因施用第
    二級毒品案件，經依本院八十七年度毒聲字第三一號裁定送
    勒戒處所觀察、勒戒後，認無繼續施用毒品傾向，由臺灣臺
    中地方法院檢察署檢察官於八十七年六月八日以八十七年度
    偵字第一ＯＯ七八號為不起訴處分確定；再於上開不起訴處
    分後五年內，於八十九年間因施用第一級毒品案件，經依本
    院八十九年度毒聲字第一一六三號裁定送觀察、勒戒後，認
    有繼續施用毒品之傾向，經依本院八十九年度毒聲字第一六
    八九號裁定令入戒治處所施以強制戒治一年，並由檢察官提
    起公訴，經本院於八十九年七月六日以八十九年度易字第九
    七三號判決，判處有期徒刑一年確定。嗣上開強制戒治於九
    十年三月二日期滿而執行完畢。復於九十三年間因施用第一
    級毒品案件，經本院以九十三年度訴字第一一八一號判決如
    上。詎猶不知悔改，不思戒除毒癮，基於反覆持續施用第一
    級毒品之犯意，自九十五年八月二十三日某時起至同年月三
    十日晚上九時止，及於九十五年九月二十一日中午十二時，
    在其位於臺中市○區○○里○○路二十六號住處，以將第一
    級毒品海洛因摻水置於注射針筒中施打之方式，反覆施用第
    一級毒品海洛因多次。嗣先為警於九十五年八月三十一日上
    午十一時三十分，在臺中縣大里市○○路與大明公園前查獲
    ，並扣得其所有之第一級毒品海洛因七包（驗餘合計淨重Ｏ
    ．七六公克）及其所有供施用海洛因毒品所用之上開第一級
    毒品海洛因之外包裝袋七個；再經警持搜索票於九十五年九
    月二十二日下午二時四十分在上址搜索，發覺其手臂有注射
    針孔痕跡，經警採其尿液送驗而查獲上情。
二、上開犯罪事實有以下證據可資證明：
    (一)被告甲○○於警詢、偵查中及本院行準備程序、審理時之
      自白。
    (二)中山醫學大學附設醫院檢驗科藥物檢測中心九十五年九月
      七日實驗編號：0000000號檢驗報告、詮昕科技股
      份有限公司九十五年十月五日報告編號：0000000
      0號濫用藥物尿液檢驗報告各一紙。
    (三)法務部調查局九十五年九月二十五日調科壹字第Ｚ000
      0000000號鑑定書一紙。
    (四)前揭第一級毒品海洛因七包及外包裝袋七個扣案可稽。
三、查毒品危害防制條例修正後，仍採「刑罰處遇程序」與「治
    療之保安處分程序」二者併行之方式，區分為初犯與再犯而
    異其處遇。詳言之，倘毒品施用者係前經觀察、勒戒或強制
    戒制等治療程序執行完畢五年後，始再施用毒品之「初犯」
    ，因認前所執行之觀察、勒戒或強制戒治足收戒除毒癮之效
    ，自應重新先經觀察、勒戒或強制戒治等治療程序，並於治
    療程序執行完畢後由檢察官直接為不起訴處分，毋庸對之追
    訴處罰；反觀，在「再犯」之情形，因其先前所為治療程序
    顯未能收祛除毒癮之實效，且考量施用毒品者之再犯率偏高
    ，乃簡化其刑事處遇程序，而對之直接追訴處罰，不再施以
    保安處分之治療程序，是此次修正所採「初犯」與「再犯」
    之界分，已揚棄過去舊法時代所採一、二、三犯之判斷標準
    及處遇程序，側重於觀察、勒戒或強制戒治等治療程序是否
    確實收其成效。因之，對於所謂「初犯」與「再犯」之區別
    除應端視其是否於觀察、勒戒或強制戒治執行完畢釋放後，
    五年後再犯者外，尚應兼顧其前次所施予治療程序之成效以
    資判斷，如此方能貫徹新法修正之立法意旨。且細繹毒品危
    害防制條例第二十條、第二十三條之立法理由可知，所謂「
    再犯」應係指依毒品危害防制條例規定執行觀察、勒戒、強
    制戒治完畢釋放，或為不起訴之處分，或為不付審理裁定、
    免刑之判決、不付保護處分之裁定等裁判後，再犯施用毒品
    罪者均屬之（見該條例第二十條修法理由二後段），是對於
    修正後毒品危害防制條例第二十條第三項、觀察、勒戒或強
    制戒治執行完畢後，五年後再犯」之規定，自應解釋為該施
    用毒品者於觀察、勒戒或強制戒治執行完畢後五年內均未再
    有任何施用毒品之犯行，始符立法之本旨；茍其施用毒品之
    犯行，前經觀察、勒戒或強制戒治執行完畢後，五年內曾因
    再施用毒品之行為，而經法院判處刑罰之處遇程序確定者，
    縱其係於觀察、勒戒或強制戒治執行完畢五年後再為施用毒
    品者（即舊法時代之三犯或三犯以上），因其於治療程序之
    保安處分執行完畢五年內，既仍有繼續施用毒品之犯行，即
    難認前所執行之治療程序有何戒除其身心毒癮之成效可言，
    自不得僅憑該次施用毒品犯行係在前次執行治療程序之保安
    處分完畢後，五年後再犯一端，即依新法第二十條第三項規
    定，逕認為「初犯」，而適用同條第一、二項之觀察、勒戒
    或強制戒治等治療程序，否則無異使接受治療程序執行成效
    不彰，而屢犯施用毒品罪之行為人，僅因其施用毒品行為與
    前次觀察、勒戒或強制戒治完畢之時間相距已逾五年，反得
    循初犯之保安處分程序，獲邀寬典，不啻與前揭毒品危害防
    制條例之修法初衷背道而馳，是就此情形，仍應認屬「再犯
    」之範疇，直接適用刑事刑罰處遇之程序，毋寧較符新法修
    正之本旨。查被告本案施用第一級毒品犯行之行為時係自九
    十五年八月二十三日某時起至同年月三十日晚上九時止，距
    其前次強制戒治執行完畢（即九十年三月二日）已逾五年，
    惟被告於該強制戒治執行完畢五年內，尚曾因施用第一級毒
    品罪經本院判刑確定，已如前述，顯見其並非於強制戒治執
    行完畢釋放後五年內均無任何施用毒品之犯行，揆諸前開說
    明意旨，被告本案犯行應無「初犯」規定之適用，即毋庸重
    新施予觀察、勒戒或強制戒治之處遇程序，應逕予訴追，本
    院亦應為實體判決，附此敘明。
四、被告上開於九十五年九月二十一日中午十二時之施用第一級
    毒品海洛因犯行，雖未據起訴，然業經檢察官移送併案審理
    ，本院認該部分與起訴部分，係具有集合犯之實實一罪關係
    ，應為起訴效力所及，自應併予審理，附此敘明。
五、依刑事訴訟法第二百七十三條之一第一項、第二百九十九條
    第一項前段、第三百十條之二、第四百五十四條第一項，毒
    品危害防制條例第十條第一項、第十八條第一項前段，刑法
    第十一條、第四十七條第一項、第三十八條第一項第二款，
    判決如主文。
本案經檢察官乙○○到庭執行職務。
中    華    民    國    95    年    11    月    30    日
                      臺灣臺中地方法院刑事第11庭
                              法  官  丁智慧
上正本證明與原本無異。
如不服本判決，應於送達後10日內向本院提出上訴狀（須附繕本
），上訴於臺灣高等法院臺中分院。
                              書記官  陳淑華
中    華    民    國    95    年    11    月    30    日
附錄本案論罪科刑法條全文：
毒品危害防制條例第10條第1項
施用第1級毒品者，處6月以上5年以下有期徒刑。


司法院資訊處製作；財團法人民間司法改革基金會備份。
